【裁判字號】    96,交易,140
【裁判日期】    970331
【裁判案由】    過失傷害
【裁判全文】
臺灣苗栗地方法院刑事判決             96年度交易字第140號
公  訴  人  臺灣苗栗地方法院檢察署檢察官
被      告  丙○○
輔  佐  人
    即
被告之配偶  乙○○
上列被告因過失傷害案件，經檢察官聲請簡易判決處刑（96年度
偵字第2945、3154號），本院簡易庭認有不得簡易判決處刑之情
形，改適用通常程序審判後，本院依簡式審判程序判決如下：
    主  文
丙○○犯過失傷害罪，處有期徒刑伍月，如易科罰金，以新台幣
參仟元折算壹日。減為有期徒刑貳月又拾伍日，如易科罰金，以
新臺幣參仟元折算壹日。
    犯罪事實及理由
一、犯罪事實
    丙○○於民國96年2 月22日21時許，因飲酒後已經酒醉，卻
    仍駕駛車號LX-1250 號自小貨車，自苗栗縣三義鄉○○村○○
    鄰○○路31號住處出發，欲前往三義鄉龍騰村（公共危險罪
    部分，已經本院另行判處罪刑確定）。同日21時5 分許，丙
    ○○沿苗49線由三義往勝興方向駛至未劃分向線、於三義鄉
    勝興村三義火車站北端300 公尺處之道路，本應注意在未劃
    分向線之道路，應靠右行駛，且依當時情況，並無不能注意
    靠右行駛之情事，竟仍疏未注意靠右行駛，反過於偏左行駛
    ，適甲○○駕駛車號L2X-288 號重型機車沿相同道路由勝興
    往三義方向，亦駛至該處，雖已靠右行駛，惟突遇丙○○駕
    車自對向偏左駛至，無法防範，兩車發生撞擊，致甲○○受
    有胸腔創傷、口部裂傷合併二顆牙齒脫落、右膝前十字韌帶
    斷裂等傷害。
二、證據名稱：
（一）被告於偵、審中之自白。
（二）被害人甲○○於偵查中之指訴及於本院中之證述。
（三）道路交通事故現場圖、道路交通事故調查報告表、刑法第
      185 條之3 案件測試觀測記錄表、交通事故當事人酒精測
      定紀錄表（以上均另附於96年偵字第1811號卷【即公共危
      險部分偵卷】）。
（四）臺灣省竹苗區車輛行車事故鑑定委員會鑑定意見書。
（五）臺中榮民總醫院、中山醫藥大學附設醫院、澄清綜合醫院
      中港分院、臺中市歐美整形外科診所診斷證明書、台中縣
      梧棲鎮童綜合醫院一般診斷證明書、苗栗市大千綜合醫院
      乙種診斷證明書及台中縣梧棲鎮童綜合醫院兵役診斷書。
（六）本院當庭勘驗被害人面部傷勢疤痕之勘驗結果。
（七）被告於審理中提出：與保險公司之和解書2 份（第2 份係
      發現告訴人重複溢領賠償4850元後之相關和解，見本院卷
      第33 、35 頁）、申請法律扶助之收據3 張、小額貸款還
      款便查卡影本2 張、配偶乙○○之相關身體檢驗結果報告
      2 紙、捐款收據數紙。
（八）告訴人於審理中經檢察官提出：因本件車禍增加支出費用
      之相關收據、支出憑證及被告於95年度綜合所得稅各類所
      得資料清單、財產歸戶資料清單。
三、被告辯解不採納之理由
    被告雖於審理中為認罪表示，但仍具狀及由輔佐人提出部分
    減輕罪責之辯解，略以：(1)被告當時偏左行駛，係因右邊有
    路邊停放車輛使然；(2)當晚霧氣很重，天雨路滑，被害人未
    注意轉彎路口車況，又騎太快，才會措手不及發生碰撞等情
    。惟查：(1)依警方繪製之事故現場圖，並無此路邊停車之情
    形，且如有此種狀況導致被告無法靠右行駛，被告應在警詢
    中即會提出辯解，但未見被告於警詢中有此陳述。再者，依
    上開現場圖之標示，被害人機車所在位置前後輪與對向路邊
    距離為6.7-6.9 公尺，緊接之後方即留有機車倒地之刮地痕
    ，而該路段路寬僅7.7 公尺，顯見機車在撞擊倒地前，距離
    道路右側，約莫1 公尺左右，已緊靠右側行駛，被告縱使因
    右側有路邊停車而無法緊靠右側行駛，亦已因過於偏左行駛
    而妨礙對向車輛行駛，導致車禍發生，如此當不能再行歸咎
    於路邊之停車；(2)承上說明，被害人已緊靠右側行駛，其當
    可正當信賴對向行駛車輛亦會靠右行駛而不至相互撞擊，乃
    被告過於偏左行駛，且肇事地點前又係一彎道，被害人實無
    從事先注意被告之違規行為。另亦無任何證據可顯示被害人
    有何超速過快之情事。是被告應就本件車禍負完全之過失肇
    事責任，其事證明確，被告為上開辯解請求調查其他證人，
    已無必要，應予駁回。
四、量刑的理由：
（一）被告先前並無其他前科紀錄，此有臺灣高等法院被告前案
      紀錄表可證，且其於本案審理中坦白認罪，雖仍提出上開
      部分減輕罪責之辯解，但較之完全否認過失，態度較為可
      取。
（二）本件車禍之發生，係因被告酒後駕車，行經未劃分向線路
      段，未靠右行駛所導致，被害人方面措手不及，並無肇事
      因素。
（三）被害人因本件車禍所受傷害不輕，經保險公司審核認可理
      賠之數額有新台幣（下同）77,961元（原先理賠給付之
      82811 元減除溢付之4850元，見本院卷34、35頁；其中醫
      藥費部分，僅限全民健保之部分負擔額），被害人另請求
      進一步之醫藥費用（主要為植牙、除疤費用）、減少勞動
      力收入、精神慰撫金，為求和解，並願以42萬元達成和解
      （本院卷第98頁），斟酌其全部情狀，應非不合理，但被
      告無法妥適善後，達成和解。
（四）被告經被害人方面查證結果，雖有相當財產，但多設定有
      最高限額抵押權，真正可供處分變現賠償之流動性資產有
      限，並可間接印證被告確有貸款尚在繳納當中。另被告是
      否有其他融資信用管道可資運用賠付，雖未可知，但由被
      告自己所提之捐款收據中，仍有本件車禍後發生者（金額
      為2400元，見本院卷第89頁），並自承車禍後曾處分車輛
      但未用於賠償等節（本院卷第102 頁）看來，被告並未盡
      全力將本件賠償置於應支付款項中之最優先順位，此於被
      害人之主觀感受上，自然難以平復。
（五）被害人雖請求判處被告最重刑有期徒刑9 月（因酒醉駕車
      而有加重事由），但本案中被告仍有上述第一點之有利量
      刑事項，且為與其他更嚴重之過失傷害情節有所區別（如
      ：傷勢更為嚴重，傷害人數有多人），基於刑法第57條量
      刑應斟酌一切情狀之要求，自難逕為最高量刑。
（六）本案量刑依法律規定得易科罰金時，為避免被告寧可支付
      易科之罰金，亦不願和解賠償之不合理現象，對於易科罰
      金之標準，應予適當從高核定。
（七）審酌以上各點，及其他一切情狀，故量處如主文所示之刑
      ，及定其易科罰金之標準，並依中華民國96年罪犯減刑條
      例之相關減刑規定，宣告其減得之刑及減刑後易科罰金之
      折算標準。
五、本判決係依刑事訴訟法第310 條之2 、第454 條第1 、2 項
    製作，依法僅記載當事人欄、主文、犯罪事實、證據名稱以
    及應適用之法條，其中被告辯解不採納之理由及量刑之理由
    ，因有必要，故併予記載如上。
六、應適用法條：
（一）刑事訴訟法第452 條、第273 條之1 第1 項、第299 條第
      1 項前段、第310 條之2 、第454 條第1  項。
（二）刑法第284 條第1 項、第41條第1 項前段
（三）刑法施行法第1條之1 第1 項、第2 項前段。
（四）道路交通管理處罰條例第86條第1項。
（五）中華民國96年罪犯減刑第2 條第1 項第3 款、第7 條第2
      項、第9 條。
本案經檢察官黃棋安到庭執行職務。
中    華    民    國    97    年    3     月    31    日
                  刑事第一庭  法  官  蔡 志 宏
以上正本證明與原本無異。
如不服本判決，應於判決送達後10日內向本院提出上訴狀（應抄
附繕本），其未敘述上訴理由者，應於上訴期間屆滿後20日內補
提理由書狀於本院，上訴於臺灣高等法院臺中分院。告訴人或被
害人如對於本判決不服者，應具備理由請求檢察官上訴，其上訴
期間之計算係以檢察官收受判決正本之日期為準。
                              書記官  張 玉 楓
中    華    民    國    97    年    4     月    1     日
附記論罪之法條全文：
刑法第284 條第1 項
因過失傷害人者，處6 月以下有期徒刑、拘役或500 元以下罰金
，致重傷者，處1 年以下有期徒刑、拘役或500 元以下罰金。


司法院資訊處製作；財團法人民間司法改革基金會備份。
